【裁判字號】    92,台上,1510
【裁判日期】    920327
【裁判案由】    公共危險
【裁判全文】
最高法院刑事判決                              九十二年度台上字第一五一０號
    上  訴  人  台灣高等法院台南分院檢察署檢察官
    被      告  甲○○
右上訴人因被告公共危險案件，不服台灣高等法院台南分院中華民國九十一年十一月
二十日第二審更審判決（九十一年度上更(一)字第一九四號，起訴案號：台灣台南地方
法院檢察署八十八年度偵字第七三九號），提起上訴，本院判決如左：
    主  文
原判決撤銷，發回台灣高等法院台南分院。
    理  由
本件原判決以公訴意旨略以：被告甲○○因不滿其父謝俊武遭許永輝解僱，乃於民國
八十七年十月十九日晚上七時二十分許，騎乘ＮＧＮ｜九０五號機車至台南縣仁德鄉
○○村○○街八五０號許永輝所經營之世麟股份有限公司前停放，再翻牆進入該公司
內，以點燃汽油方式縱火，致使世麟股份有限公司二樓員工宿舍燒燬，嗣於八十七年
十月二十五日經警循線查獲，因認被告涉犯刑法第一百七十三條第一項之放火罪嫌云
云。經審理結果，不能證明被告犯罪，因而撤銷第一審判決，改判諭知被告無罪，固
非無見。
惟查：(一)、原判決理由欄四之(二)以被告被訴於八十七年十月十九日晚上七時二十分許
翻牆進入世麟股份有限公司內，點燃汽油縱火燒燬員工宿舍。但依台南縣消防局文賢
分隊第三大隊之員警工作紀錄簿所載，本件火警發生在當日晚上九時許，於晚上十時
二十分控制火勢。被告既係於火警發生前一個半小時進入公司，與火警發生時間相隔
甚久，難認係被告翻牆進入該公司所為縱火，作為被告無罪論據之一。然查目擊證人
宋文典於警訊時係指稱：「我是在八十七年十月十九日二十時五十分到台南縣仁德鄉
○○村○○街八五０號世麟股份有限公司前目擊甲○○騎ＮＧＮ九０五之機車越牆入
工廠後又外出時，工廠即著火」、「當時我準備到我兒子的公司去巡察，當我走到仁
德鄉○○村○○街八五０號世麟股份有限公司時，我發現一年輕人騎ＮＧＮ九０五號
之光陽牌到該公司停留後越牆入內，當時我以為該名年輕男子是要偷東西，而當那名
男子越牆外出時未拿東西，即騎該部重機車離去，經過沒多久約四、五分鐘，工廠內
即著火，所以我能肯定絕對是到內放火。」等語，並指認被告之口卡照片，說被告即
係那名男子（見警卷第五頁背面、第六頁）。足見宋文典所指被告翻牆進入該公司之
時間為當日晚上八時五十分許，與火警發生之晚上九時許，極為接近，而警局依宋文
典之指述將被告移送偵辦，竟將犯罪時間誤為當日下午十九時二十分許，檢察官未察
，亦以此時間訊問宋文典，並據以起訴（見偵查卷第一頁之刑事案件報告書及第六頁
之訊問筆錄、第十一頁之起訴書），已與事實不符。原審未詳查，竟又據此錯誤時間
，作為被告進入該公司時間與火警發生時間相距達一小時三十分鐘，火警應非被告縱
火所致之理由，顯有違誤。(二)、世麟股份有限公司負責人許永輝於原審法院上訴審調
查時供稱：火警發生處為二樓之員工宿舍，當時員工已出去逛街，無人在內，宿舍是
用鐵板隔間，只有地上是用木板舖設，地面木板燃燒很嚴重，燒破一個大洞，顯然是
被告在該處潑灑汽油點燃所致等語（見上訴字卷第八十四、八十五頁）；許永輝於原
審訊問時又稱：「可能是以瓶子倒一點汽油再放火，因我二樓有隔間，是在一樓上二
樓之空地那開始燒的，二樓地板是合板，旁邊有一組沙發，沙發也燒掉了，員工之音
響等物也都燒光了。」、「不可能是電線走火，是自二樓開始燒起來的，二樓燒光了
，一樓沒燒到。」等語（見上更(一)字卷第二十八頁）。而依卷附現場照片所示，火災
之二樓似為鐵皮屋，災後結構仍存在，內部則看不清楚（見偵查卷第十頁）。究竟現
場燒燬之情形如何？能否依地板、天花板、門窗、床、沙發、電線等物燒燬之情形研
判起火點及起火原因？起火點是否近門、窗處，可判斷由一樓外投擲火種進入所致？
一樓內有無易燃、較二樓貴重之物？如係人為縱火，何以不選一樓？放火者能否上二
樓放火？原審未請專家鑑定，詳為調查，率行判決，自有調查未盡之違法。(三)、許永
輝於原審雖稱：被告之父謝俊武於火警發生前十幾天因借錢不遂，酒後鬧事後即未來
上班等語，未稱有解僱謝俊武之事，惟許永輝於警訊時稱：「最近因公司內之營運不
佳，而公司內就沒有叫謝俊武到工廠工作，而謝俊武即於案發前一星期的下午十七時
許，曾飲酒後到工廠內鬧事，而我並沒有理他，可能因此而懷恨在心。」等語（見警
卷第三頁背面、第四頁），其所述如果無訛，則謝俊武之未到公司上班，似為公司未
叫其上班所致，並非其自動不上班。究竟被告是否按日計酬工人？是否因公司未讓其
上班又借錢不遂而懷恨在心？被告是否因此放火報復？被告是否於夜間越牆進入該公
司，目的何在？原審就此重要待證事項，未進一步詳查釐清，遽行判決，亦有可議。
檢察官上訴意旨指摘原判決違法，尚非全無理由，應認仍有發回更審之原因。
據上論結，應依刑事訴訟法第三百九十七條、第四百零一條，判決如主文。
中      華      民      國    九十二    年      三      月    二十七    日
                              最高法院刑事第七庭
                                  審判長法官  張  信  雄
                                        法官  賴  忠  星
                                        法官  張  清  埤
                                        法官  呂  永  福
                                        法官  林  開  任
      右正本證明與原本無異
                                              書  記  官
中      華      民      國    九十二    年      四      月      四      日


司法院資訊處製作；財團法人民間司法改革基金會備份。
